ACORDAO-COMPLETO-2566329

ACÓRDÃO 10399/2022 ATA 42/2022 - PRIMEIRA CÂMARA

VISTOS, relatados e discutidos estes autos de embargos de declaração opostos ao Acórdão 4556/2022-TCU-Primeira Câmara, 
ACORDAM os Ministros do Tribunal de Contas da União, reunidos em sessão da Primeira Câmara, ante as razões expostas pelo relator, em:
9.1. nos termos dos arts. 32, inciso II, e 34 da Lei 8.443/1992, conhecer do presente recurso; 
9.2. quanto ao mérito, negar provimento ao recurso, mantendo inalterados os termos do acórdão recorrido; e
9.3. dar ciência ao recorrente.

Embargos de declaração opostos contra decisão que negou provimento a recurso de reconsideração.

Primeira Câmara

Secretaria Especial da Cultura

3. Recorrente: Eberth Teles Santos (XXX.729.333-XX)

13.1. Ministros presentes: Walton Alencar Rodrigues (Presidente), Benjamin Zymler (Relator) e Vital do Rêgo.
13.2. Ministro-Substituto convocado: Weder de Oliveira.
13.3. Ministro-Substituto presente: Augusto Sherman Cavalcanti.

BENJAMIN ZYMLER

Ministro Benjamin Zymler

Adoto como relatório, com alguns ajustes de forma, a instrução elaborada no âmbito da Secretaria de Recursos (Serur) , inserta à peça 149:
"INTRODUÇÃO
Trata-se de embargos de declaração opostos por Eberth Teles Santos (peça  140) em face do Acórdão 4.556/2022-Primeira Turma (peça 119) , Ministro Benjamin Zymler, no qual foi julgado recurso de recurso de reconsideração interposto pelo embargante (peça 108) .
1.1.	A deliberação embargada apresenta o seguinte teor:
'9.1. com fulcro nos arts. 32, inciso I, e 33 da Lei 8.443/1992, conhecer do recurso de reconsideração interposto pelo sr. Eberth Teles Santos;
9.2. quanto ao mérito, negar-lhe provimento, mantendo inalterado o acórdão recorrido; e
9.3. dar ciência deste acórdão ao recorrente e à Secretaria Especial de Cultura.'
HISTÓRICO
2.	Em face de determinação do relator, retornam os autos a esta Secretaria para que seja analisado recurso de embargos de declaração interposto por Eberth Santos.
2.1 	A então Secretaria Especial da Cultura instaurou processo de tomada de contas especial  (TCE) em face da empresa JDE Promoções Artísticas Ltda. e de seu dirigente, o Sr. Eberth Teles Santos, em razão da não comprovação da boa e regular aplicação dos recursos captados com amparo no projeto cultural Pronac 10-1606, firmado com o objetivo de realizar um festival de música instrumental denominado 'Ceará Music Instrumental 2010', com duração de dois dias, no mês de outubro, na cidade de Fortaleza/CE. Naquele evento, estava prevista a apresentação de grupos de música instrumental brasileiros e internacionais, no Marina Park Hotel e no Mucuripe Clube (peça 1) .
2.2. 	O mencionado evento artístico estava previsto para ser realizado dois dias antes de seu evento principal 'Ceará Music', e tinha por objetivo popularizar a música instrumental e agradar a um público que estaria à margem do evento principal (peça 1, p. 2) . Para tanto, foram captados recursos por meio da Lei Rouanet da ordem de R$ 815.000,00 (recibos de mecenato à peça 6 e extrato bancário à peça 21) , com prazo final de execução em 31/12/2010 (peça 5) , cuja prestação de contas foi encaminhada em 6/1/2011 (peças 9-22) .
2.3. 	As contas do embargante foram julgadas irregulares, com imputação de débito e aplicação da pena de multa prevista no art. 57 da Lei 8.443/1992, nos termos do que foi decidido no Acórdão 15181/2021-TCU-Primeira Câmara (peça 93) .
2.4.	Irresignado com o mencionado julgado, o embargante entrou com recurso de reconsideração (peça 108) , o qual foi objeto de apreciações por esta Secretaria às peças 109-110 (exame de admissibilidade) e 115-117 (exame de mérito) , onde se propôs o seu conhecimento e improvimento. O Ministério Público junto a este Tribunal (MP/TCU) anuiu àquela proposta.
2.5.	Em 16/8/2022, acolhendo os posicionamentos uniformes da Serur e do MP/TCU, foi prolatado o acórdão ora embargado, nos termos do subitem 1.1 deste Exame.
2.6.	Entendendo haver omissão e contradição naquele julgado, o Sr. Eberth Teles Santos protocolou recurso de embargos de declaração à peça 140, requerendo a concessão de efeito infringente, ao contestar os seguintes fundamentos do acórdão embargado (peça 120, p. 3) :
' (...) 20. Nesta fase processual, o recorrente não trouxe elementos comprobatórios aptos a reverter as conclusões até então obtidas. Permanecem não afastados aspectos relevantes que conduzem à constatação de inexecução total do projeto em questão, a saber:
a) alteração da data originalmente aprovada de execução do evento, de modo a fazê-lo coincidir, em locais contíguos e datas, com outro evento, também organizado pelo proponente, para o qual os indícios apontam que foram direcionados os recursos captados;
b) não comprovação de que, das oito bandas declaradas pelo proponente, três tenham efetivamente se apresentado no evento patrocinado;
c) apresentação de material de divulgação insuficiente para comprovar a realização do evento; e
d) não comprovação da distribuição de ingressos a preço promocional, de acordo com o plano de distribuição.'
2.7.	Submetidos os autos ao relator, foi expedido despacho determinando que esta Secretaria se manifestasse sobre o recurso em discussão, nos seguintes termos (peça 143) :  
' (...) Ato contínuo, solicito a manifestação da Serur acerca do reflexo, no supracitado acórdão, das alegações aduzidas pelo embargante.
Com fulcro no art. 56 da Resolução TCU 259/2014, restituo os autos à unidade técnica para instrução de mérito.'
2.8.	Prossegue-se, assim, na análise do recurso. 
ADMISSIBILIDADE
3.	Por meio de despacho, o relator, Ministro Benjamin Zymler, conheceu o recurso, nos seguintes termos (peça 143) : 
' (...) Conheço, preliminarmente, dos embargos de declaração opostos pelo sr. Eberth Teles Santos contra o Acórdão 4556/2022-TCU-Primeira Câmara, com fundamento nos arts. 32, inciso II, e 34 da Lei 8.443/1992 c/c o art. 287 do RITCU.'
MÉRITO
4. 	Delimitação
4.1.	Constitui objeto de análise do presente recurso analisar:
a) se houve omissão no acórdão embargado quanto à comprovação parcial do evento;
b) se houve contradição e/ou omissão em relação ao enfrentamento das questões relacionadas à alteração de datas do evento artístico e aos comprovantes de ingresso; e
c) se os novos documentos juntados nas anexas razões recursais, referentes aos mapas de ruídos, têm o condão de comprovar a realização do evento artístico.
5. 	Possibilidade de enfrentamento dos argumentos apresentados em sede de embargos de declaração
5.1.	Em face dos fundamentos do acórdão embargado lançados nas alíneas 'b' e 'c' da transcrição do item 2.6 deste Exame, o embargante apresenta diversos argumentos recursais que, em seu entender, se configuram como omissão em relação ao reconhecimento de que houve, pelo menos, execução parcial do projeto referente às três bandas que se apresentaram no evento 'Ceará Music Internacional', quais sejam:
a) há fundamentos da decisão embargada quanto à insuficiência de comprovação, porém, não foi afastada a possibilidade de aprovação parcial do projeto artístico e nem o seu enfrentamento;
b) seriam aplicáveis diversos precedentes deste Tribunal no sentido de que a guarda de comprovantes se limita a dez anos, salientando-se que houve resposta à última diligência, promovida pela concedente, com encaminhamento de diversos documentos referentes às declarações sobre a realização do evento e à distribuição de convites (peça 140, p. 2-3, p. 5 e p. 36-39) ;
c) em 30/10/2014, a prestação de contas já havia sido aprovada, com ressalvas, pelo MinC. No entanto, aquele posicionamento foi revertido em 2016, ocasião em que foi requerida a glosa de, apenas, R$ 15.000,00 (peça 140, p. 4-5) ;
d) conforme comprovantes documentais transcritos e juntados na peça recursal, não houve a juntada nestes autos de mídia digital contendo arquivos de vídeo em CD (peça 140, p. 5-6, p. 22-24 e p. 40) ;
e) em 2020, ocorreu a pandemia da Covid-19 e a JDE Produções encerrou suas atividades e descartou os comprovantes de despesas (vídeos, clipping de jornais, fotografias) , de sorte que a única documentação que resta é a que foi apresentada em 2018, conforme comprovantes documentais (peça 140, p. 7 e p. 25-35) ; e
f) quanto ao mais, em face dos demais comprovantes de realização no evento, já juntados aos autos, há precedente deste Tribunal (Acórdão 2307/2017-TCU-Segunda Câmara, relatoria do Ministro José Múcio Monteiro) , no sentido de que (peça 140, p. 10-11) :
' (...) Efetivamente, seria rigor excessivo exigir, a posteriori, fotografias ou filmagens dos shows, com resolução suficiente e enquadramento tal que, além de demonstrar sua efetiva realização, nos possibilitasse concluir por sua vinculação com o evento em questão. Sobretudo porque, como ressaltou o MPTCU, o convênio não exigia a apresentação desses elementos, com tal nível de detalhamento. Considero, como o Parquet, que os elementos constantes dos autos militam em favor da presunção de que os shows tenham ocorrido, tal qual previstos. Isso vale para todos os espetáculos, inclusive os que foram realizados fora do período de vigência do convênio.'
Análise:
5.2.	Não assiste razão ao embargante. 
5.3.	De início, cumpre assinalar que o recurso de embargos de declaração não se destina a rediscutir o mérito do que foi decidido e é um meio recursal que se limita a suprir eventuais omissões, sanar contradições e aclarar aspectos obscuros do julgado. Em outras palavras, é um mecanismo processual de natureza complementar que, somente em situações excepcionais, autorizam a pretensão de efeito infringente invocada pelo embargante.
5.4.	Não se pode deixar de mencionar que, no caso de argumento de omissão em embargos declaratórios, compete ao embargante indicar os documentos de provas que deixaram de ser apreciados, fazendo referência às peças e páginas dos autos. In casu, o embargante, além de não providenciar a mencionada indicação, teceu, em seu conjunto, argumentos que seriam objeto de apreciação, na processualística da Lei 8.443/1992, em interposição de recursos, conforme o caso, de reconsideração e de revisão, ou de pedido de reexame, mas não de embargos de declaração.
5.5.	 Quanto à primeira alegação do embargante, de sobrevinda de diversos novos elementos (peça 140, p. 2-3, p. 5 e p. 36-39) que atestariam a realização do evento, não é admissível em embargos de declaração, até porque a juntada deles, na própria petição do recurso e em seus anexos, se deu posteriormente ao julgado embargado. Dessa forma, não seria possível incorrer em omissão, contradição ou obscuridade se aqueles elementos não estavam juntados aos autos. 
5.6.	O fato da prestação de contas ter sido inicialmente aprovada e, posteriormente, parcialmente reprovada, além de ser alegação de rediscussão do mérito do que foi julgado (ultrapassando os limites objetivos da análise de embargos de declaração) , foi objeto de expressa análise no âmbito do acórdão embargado, uma vez que o relator adotou como razões de decidir (peça 120, p. 2, item 15) as considerações da Serur quanto a este argumento (peça 115, p. 10-11) :
' (...) 7.7. Em relação à controvérsia instaurada pelo recorrente, adotados no âmbito do tomador de contas, que, inicialmente, atestou a aprovação das contas, com ressalva (referente a R$ 15.000,00 da não comprovação quanto à gratuidade dos ingressos) , para, posteriormente, se posicionar pela irregularidade integral das contas, há que se assinalar que:
a) o processo de processo de TCE, em sua fase interna, tem natureza investigativa podendo haver, sim, diligências que alteram, validamente, o juízo de valor quanto ao mérito das contas posterior em relação ao anterior. É certo que a palavra final sobre julgamento de contas compete a este Tribunal e não aos posicionamentos do tomador de contas ou do controle interno;
b) naquele contexto, há posicionamento jurisprudencial deste Tribunal que embasa tal assertiva, a exemplo da parte final dos enunciados que se extraem dos Acórdãos:
b.1) 417/2010-Segunda Câmara (relatoria do Ministro-Substituto Augusto Sherman) :
A TCE, na fase anterior ao seu encaminhamento ao TCU, possui natureza inquisitiva, destinando-se a apurar os fatos, identificar os responsáveis e quantificar o dano. Apenas após a remessa ao TCU pode-se falar em partes e em litígio, sendo então assegurados o contraditório e a ampla defesa;
b.2) 2.471/2013-Plenário (mesma relatoria) :
A fase interna da tomada de contas especial não corresponde a processo, mas sim a procedimento de caráter inquisitório, no qual não há partes, nem lide ou litígio. O contraditório somente se torna obrigatório com o ingresso da documentação no Tribunal de Contas da União.
c) em outra linha de jurisprudência, entende-se que as disposições da Lei 9.784/1999 se aplicam de forma apenas subsidiária à processualística do TCU e eventuais falhas não contaminam o processo em sua fase externa, neste Tribunal, conforme foi decidido nos Acórdãos:
c.1) 3.341/2016-Primeira Câmara (relatoria do Ministro José Mucio Monteiro) :
As normas processuais delineadas na Lei 9.784/1999 (estabelece normas básicas sobre o processo administrativo) se aplicam aos processos do TCU apenas de forma subsidiária;
c.2) 586/2009-Plenário (relatoria do Ministro Benjamin Zymler) :
Eventuais falhas na fase interna da tomada de contas especial, por si sós, não contaminam o processo no âmbito do TCU;
d) quanto à alegação de que houve cerceamento à defesa do recorrente, são aplicáveis outros precedentes, tais como, o que foi decidido nos Acórdãos:
d.1) 2.704/2013-Primeira Câmara (relatoria do Ministro-Substituto Augusto Sherman) :
A fase externa da tomada de contas especial, iniciada com a autuação do processo junto ao TCU, é a que garante o direito à ampla defesa e ao contraditório. A fase interna, que ocorre no órgão instaurador, constitui procedimento inquisitório de coleta de provas, assemelhado ao inquérito policial, razão por que não há nulidade processual pela falta de oportunidade de o responsável se pronunciar nesta etapa da TCE;
d.2) 7.006/2012-Segunda Câmara (relatoria da Ministra Ana Arraes) :
A ausência de notificação pelo concedente na fase interna da tomada de contas especial não representa cerceamento de defesa apta a influenciar o andamento regular do processo. A partir do momento em que se realiza a citação válida, na fase externa da TCE, ficam sanados eventuais problemas ocorridos na fase anterior; e
e) ademais, há que se mencionar que, ainda que o tomador de contas, em momentos distintos, apresente posicionamentos diferenciados (ou o controle interno ou decisões de Tribunas de Contas Estaduais) , o Tribunal de Contas da União não se vincula a nenhum parecer, a exemplo do que foi decidido no Acórdão 2245/2014-TCU-Plenário (relatoria do Ministro José Jorge) :
O TCU, em sede de análise de prestação de contas de convênios, exerce sua competência de forma independente e não se vincula a pareceres de concedentes ou repassadores de recursos públicos federais ou a decisões de Tribunais de Contas Estaduais.'
5.7.	Já em relação à alegação de que não constou dos autos a mídia eletrônica dos vídeos em CD, verifica-se que não consta destes autos, na aba do sistema e-TCU - 'itens não digitalizados', a informação de que há item não digitalizável (caso de arquivos audiovisuais em CD, por exemplo) . Competia ao embargante, ter requerido, antes do julgamento, a juntada dos arquivos não digitalizáveis de seu interesse, não competindo a este Tribunal promover diligência saneadora neste sentido. 
5.8.	 Melhor sorte não aproveita ao embargante quanto à alegação (comprovantes juntados na petição dos presentes embargos) de que, em virtude da pandemia do Covid-19, se desfez da documentação que atestaria a execução do projeto cultural em discussão. Quanto à juntada de nova documentação, aplica-se a mesma análise lançada no item 5.4 deste Exame. 
5.9.	Por fim, em relação ao último argumento apresentado pelo embargante de que seria exigência demasiada a apresentação de provas da realização do evento cultural e de que os demais elementos juntados aos autos comprovam a realização parcial do evento artístico em discussão, há que se assinalar de que se trata de típica alegação destinada a rediscutir o mérito do que foi julgado, ratificando-se o que foi mencionado no item 5.3 deste Exame. 
5.9.1.	De se salientar que as provas de que foram apresentadas três bandas no evento 'Ceará Music Instrumental 2010' foram rechaçadas na instrução desta Secretaria à peça 115, p. 9-10, onde foi analisada a fragibilidade das provas apresentadas, in verbis:
' (...) 7.4. Em relação aos dois links dos vídeos postados pelo recorrente, como comprovantes de execução do evento em questão, entende-se que não são capazes para tanto:
a) na trilha de áudio, não foi anunciado quem estava tocando e nem a menção a qual banda ou grupo musical;
b) ao fundo do palco, aparece o logotipo "Ceará Instrumental - Um Evento Sem Palavras", distoante do "Ceará Music Instrumental - 2010";
c) no início dos dois vídeos é mencionado que o local de apresentação é o Anfiteatro Centro Cultural Dragão do Mar, localidade diversa dos dois locais mencionados na justificativa do projeto, quais sejam, Marina Park Hotel e do Mucuripe Clube;
d)  o próprio recorrente fez juntar link eletrônico (https://fundacaobetostudart.org.br/materia/noticias/i-ceara-instrumental-de-14-16-janeiro/) que indica que os referidos shows teriam ocorrido no âmbito do evento local "Primeiro Ceará Instrumental", realizado nas datas de 14 a 16 de janeiro de 2010 (portanto, em momento anterior ao "Ceará Music", realizado em outubro de 2010) , verbis: (...) É por essas e outras que o primeiro Ceará Instrumental homenageará esse músico que ao longo de sua carreira só engrandeceu a cena musical do Estado do Ceará. I Ceará Instrumental Data: 14, 15 e 16 de janeiro de 2010 Horário: 20h Local: Anfiteatro do Centro Dragão do Mar de Arte e Cultura Endereço: Rua Dragão do Mar, 81 - Praia de Iracema, Fortaleza - CE Gratuito Programação Dia 14 de janeiro (quinta-feira) Assaré Band Aroldo Araújo Carlinhos Patriolino Dia 15 de janeiro (sexta-feira) Marimbanda Cainã Cavalcante Timbral Dia 16 de janeiro (sábado) Nélio Costa Manasses de Sousa Ítalo & Renno Acreditam nessa idéia Realização: Indica Comunicação e Eventos Patrocínio: Governo do Estado do Ceará Apoio Cultural: Centro Dragão do Mar de Arte e Cultura, Instituto de Arte e Cultura do Ceará, Jornal O Povo, Calypso FM, Somatécnica, S.S. Iluminação, Digital Eventos, Grupo Aço Quer saber mais, pois entre em contato em: 85 3246.3402; [grifos] e
e) os cantores indicados nos dois vídeos, Nélio Costa e Manassés, são referenciados no evento realizado no Anfiteatro Centro Cultural Dragão do Mar (vide alínea anterior) ;
f) a empresa JDE captou recursos para a segunda edição do evento "Ceará Music Instrumental - 2011", no total de R$ 270.000,00, exercício de 2018 (conforme publicado no DOU I, de 16/1/2018, p. 18) , motivo pelo qual a data de postagem de vídeos com apresentações instrumentais é importante. No entanto, não constam nos vídeos as respectivas datas; e 
g) conclusivamente, o recorrente apresenta provas de outro evento ao mencionar que: "Os vídeos contêm apresentação das bandas, com exposição do nome do evento atras do palco, bem como de entrevistas que relatam a importância e a expressão do evento" (peça 108, p. 2) .'
5.9.2.	No próprio voto condutor do acórdão recorrido foi ressaltado que, em termos gerais, a comprovação da execução do projeto artístico deve atender a todos os requisitos de legalidade, posto que a apresentação de música instrumental autoriza ao executor o abatimento dos valores no imposto de renda (peça 115, p. 3) :
' (...) Insta destacar, ademais, que os recursos do projeto cultural ora sob exame foram captados com base no art. 18, § 3º, alínea 'c', da Lei 8.331/1991, que vincula as doações e os patrocínios exclusivamente à música erudita e instrumental, autorizando o abatimento no Imposto de Renda das quantias efetivamente despendidas no projeto, ou seja, 100% do valor doado ou patrocinado.'
6.	Há contradição e omissão em relação aos argumentos sobre a alteração da data do evento e quanto à omissão na apreciação dos comprovantes de ingressos no evento artístico
6.1.	Já em relação às motivações lançadas nas alíneas 'a' e 'd' da transcrição do item 2.6 deste Exame, o embargante argumenta que houve contradição no julgado embargado:
a) a decisão de unificar local e data dos dois eventos artísticos aumentaria o público e a visibilidade em ambos, além de melhor atender a logística oferecida pelo Mucuripe Club, localizado do outro lado da rua em relação ao Hotel Marina Park, conforme mapas juntados e layout do evento. Ademais, a alteração da data do evento não enseja dano ao Erário (peça 140, p. 7-10 e p. 12) ; e
b) não foram levados em consideração os comprovantes de recebimento de ingressos e de diversas declarações quanto à realização do evento (peça 140, p. 10 e p. 36-39) e arremata:
' (...) Assim, há uma certa CONTRADIÇÃO no vosso julgamento, pois está indo de encontro com as provas de realização do evento e de distribuição gratuitas dos ingressos já constantes nos autos.'
Análise:
6.2.	Não assiste razão ao embargante sob alegação de uma 'certa' contradição no acórdão embargado, até porque, ou há contradição, ou não há. 
6.3.	Neste ponto, o embargante também não fez referência nos autos às peças e páginas 'já constantes nos autos' que indicariam a existência de qualquer contradição. Ademais, argumenta matéria que diz respeito à rediscussão de mérito, qual seja, a motivação que teria dado ensejo à unificação dos dois eventos artísticos por ele mencionados, os quais foram pactuados, originalmente, em datas e formas de apresentação distintos.
6.4.	Ora, não há contradição se, no acórdão embargado, consta fundamentação de que há insuficiência de provas quanto ao conjunto probatório até então apresentado. Aliás, se, por absurdo, essa tese fosse validade, todo acordão condenatório, cujo recurso foi improvido, guardariam, invariavelmente, uma 'certa contradição', o que não é razoável se admitir. 
6.5.	Reiterando-se a análise lançada no item 5.3 deste Exame, a apresentação de novos documentos (como mapa de layout do evento e declarações de terceiros) não podem servir de suportes fáticos para arguição de contradição em embargos de declaração. 
6.6.	Por fim, há que se esclarecer que a fundamentação lançada na alínea 'd' da transcrição lançada no item 2.6 deste Exame não reconhece que houve comprovação da apresentação de três bandas artísticas, como quer parecer ser a linha de argumentação do embargante, prevalecendo o que foi mencionado no caput do item 20 no voto condutor do acórdão embargado, qual seja: 'o recorrente não trouxe elementos comprobatórios aptos a reverter as conclusões até então obtidas. Permanecem não afastados aspectos relevantes que conduzem à constatação de inexecução total do projeto em questão' (peça 120, p. 3) .
7.	Novos documentos
7.1.	O embargante, sem articular argumentos correlatos, juntou às suas razões recursais mapas de ruídos referentes ao evento 'Ceará Music' (peça 140, p. 13-21) .
Análise:
7.2.	Recurso de embargos de declaração não é instrumento recursal hábil para a juntada de novos documentos. Ontologicamente, não existe meio de se incorrer em omissão, contradição ou obscuridade se tais provas eram desconhecidas por este Tribunal, ao tempo do julgamento da decisão embargada.
CONCLUSÃO
8.	Das análises anteriores, conclui-se que:
a) não há omissão a ser reconhecida, posto que a fundamentação trazida pelo recorrente, além de não indicar, explicitamente, as peças e páginas das provas que não teriam sido analisadas de forma suficiente, promoveu a juntada de novos elementos que fogem à análise da estreita via do recurso de embargos de declaração;
b) também não há que se falar em ocorrência de contradição, posto que o acórdão embargado foi expresso quanto à insuficiência da apresentação de provas da execução do evento artístico até o julgamento daquele julgado; e
c) a apresentação de novos documentos no âmbito de recurso de embargos de declaração é inconsistente com as hipóteses previstas por aquele tipo de recursos já que não é possível incorrer, no âmbito da decisão embargada, em omissão, contradição ou obscuridade.
8.1.	Com base nestas conclusões, constata-se que a pretensão do embargante se limita a rediscutir o mérito do julgamento a ele desfavorável no âmbito do acórdão embargado e a realizar a juntada de nova documentação, cuja análise não deve ser efetuada em recurso de embargos declaração. 
PROPOSTA DE ENCAMINHAMENTO
9.	Ante o exposto, propõe-se, com base nos arts. 32, inciso II, e 34 da Lei 8.443/1992: 
a) conhecer do recurso interposto para, no mérito, rejeitá-los; e
b) dar ciência ao embargante quanto ao acórdão que vier a ser proferido."
2.	O diretor da Serur endossou a proposta acima (peça 150) .
	É o relatório.

Ricardo Gomes de Souza Pitombeira (OAB/DF 31.566), Francisco José Andrade Leite (OAB/CE 35.882), Antônio Braga Neto (OAB/CE 17.713) e outros.

Não atuou

EMBARGOS DE DECLARAÇÃO OPOSTOS À DECISÃO QUE CONHECEU E NEGOU PROVIMENTO A RECURSO DE RECONSIDERAÇÃO. CONHECIMENTO. AUSÊNCIA DE OMISSÃO, CONTRADIÇÃO OU OBSCURIDADE. REJEIÇÃO. CIÊNCIA.

TOMADA DE CONTAS ESPECIAL (TCE)

Secretaria de Recursos (Serur)

Considerando que o exame de admissibilidade cinge-se ao cabimento do recurso, sem indagar sobre a existência, ou não, de omissão, contradição ou obscuridade, verifica-se que os argumentos apresentados pelo embargante enquadram-se, em tese, no que dispõe o art. 34 da Lei 8.443/1992.
2.	Além disso, a notificação do sr. Paulo César Bahia Falcão acerca do acórdão embargado concretizou-se no dia 19/9/2022 (peça 146) e o recurso foi protocolado em 24/9/2022. Dessa forma, o requisito da tempestividade também foi atendido.
3.	Logo, conheço dos embargos de declaração, uma vez que estão presentes os requisitos específicos de admissibilidade previstos nos arts. 32 e 34 da Lei 8.443/1992 c/c o art. 287 do RITCU.
II - Breve histórico
4.	O feito sob exame tratou, originalmente, de tomada de contas especial instaurada pela Secretaria Especial da Cultura em desfavor da empresa JDE Promoções Artísticas Ltda. e de seu dirigente, sr. Eberth Teles Santos, em razão da não comprovação da boa e regular aplicação dos recursos captados com amparo no projeto cultural Pronac 10-1606.
5.	O objetivo foi realizar um festival de música instrumental denominado "Ceará Music Instrumental 2010", com duração de dois dias, no mês de outubro, na cidade de Fortaleza/CE. Naquele evento, estava prevista a apresentação de grupos de música instrumental brasileiros e internacionais, no Marina Park Hotel e no Mucuripe Clube.
6.	Importa registrar que o mencionado evento estava previsto para ser realizado dois dias antes do evento principal, "Ceará Music", e tinha por finalidade popularizar a música instrumental e agradar a um público que estaria à margem do evento principal.
7.	Para tanto, foram captados recursos por meio da Lei Rouanet, da ordem de R$ 815.000,00, com prazo final de execução em 31/12/2010, cuja prestação de contas foi encaminhada em 6/1/2011.
8.	Segundo o Relatório do Tomador de Contas Especial 2.236/2018, o fundamento para a instauração da tomada de contas especial foi o fato de o proponente não ter cumprido o plano de distribuição aprovado, que previa a distribuição de 1.000 ingressos (peça 61) . A responsabilidade pelo dano, correspondente à integralidade dos valores captados (R$ 815.000,00) , foi atribuída à empresa JDE e ao seu então dirigente, sr. Eberth Teles Santos.
9.	No âmbito desta Corte de Contas, foi realizada a citação dos responsáveis em face da inexecução total do objeto do Pronac 10-1606, constatada a partir das seguintes ocorrências: (i) alteração da data originalmente aprovada de execução do evento patrocinado, de modo a fazê-lo coincidir, em locais contíguos e datas, com outro evento, também organizado pelo proponente, para o qual os indícios apontam que foram direcionados os recursos captados; (ii) não comprovação de que, das oito bandas declaradas pelo proponente, três tenham efetivamente se apresentado no evento patrocinado; (iii) apresentação de material de divulgação insuficiente para comprovar a realização do evento; e (iv) não comprovação da distribuição de ingressos a preço promocional, de acordo com o plano de distribuição pactuado.
10.	Ambos os responsáveis apresentaram alegações de defesa.
11.	Após analisarem os argumentos oferecidos, a SecexTCE e o representante do MP/TCU, em pareceres uniformes, opinaram pela sua rejeição e, consequentemente, pela irregularidade das contas, com imputação de débito solidário e aplicação da multa do art. 57 da Lei 8.443/1992.
12.	O feito prosseguiu regularmente e culminou na prolatação do Acórdão 15181/2021-TCU-Primeira Câmara, sob relatoria do Ministro Jorge Oliveira, cujo trecho essencial transcreve-se abaixo, in verbis:
	"[...] ACORDAM os Ministros do Tribunal de Contas da União, reunidos em sessão da 1ª Câmara, ante as razões expostas pelo Relator e com fundamento nos arts. 1º, inciso I, 16, inciso III, alíneas "b" e "c", e § 3º, 19, 23, inciso III, alínea 'a', 26, 28, inciso II, 57 da Lei 8.443/1992 e nos arts. 209, § 7º, 214, inciso III, alínea 'a', 217, §§ 1º e 2º, 267 do Regimento Interno, em:
	9.1. rejeitar as alegações de defesa de Eberth Teles Santos e da JDE Promoções Artísticas Ltda.;
	9.2. julgar irregulares suas contas;
	9.3. condená-los ao recolhimento das quantias a seguir indicadas ao Fundo Nacional de Cultura, atualizadas monetariamente e acrescida de juros de mora a contar das datas abaixo especificadas até a data do efetivo recolhimento, na forma da legislação vigente:
	Data de ocorrência
	Valor histórico (R$) 

	11/10/2010
	575.000,00

	15/10/2010
	240.000,00

	9.4. aplicar-lhes multas individuais de R$ 50.000,00 (cinquenta mil reais) , a serem recolhidas ao Tesouro Nacional atualizadas monetariamente desde a data deste Acórdão até a data do efetivo recolhimento, nos termos da legislação em vigor, caso sejam pagas após o prazo a seguir fixado;
	9.5. fixar-lhes prazo de 15 (quinze) dias para comprovar o recolhimento das quantias acima indicadas perante esta Corte;
	9.6. autorizar a cobrança judicial das dívidas, caso não atendidas as notificações;
	9.7. autorizar, caso requerido, o pagamento das dívidas em até 36 (trinta e seis) parcelas mensais sucessivas, a primeira a ser recolhida no prazo acima fixado e, as demais, a cada 30 (trinta) dias, atualizadas monetariamente e, no tocante aos débitos imputados, acrescidas de juros moratórios a contar da data deste Acórdão, nos termos da legislação vigente; [...]"
13.	Contra essa decisão, o sr. Eberth Teles Santos interpôs recurso de reconsideração, o qual foi conhecido e rejeitado (vide Acórdão 4556/2022-TCU-Primeira Câmara) .
14.	É contra essa deliberação que se insurge o embargante.
III - Das alegações recursais
15.	Em resumo, o sr. Eberth Teles Santos suscita a existência de omissão e contradição no julgado acima com base nos argumentos de que: (i) houve a execução parcial do projeto, o que não teria sido considerado; (ii) a guarda de comprovantes se limitaria a dez anos, sendo que houve resposta à última diligência, promovida pela concedente, com encaminhamento de diversos documentos referentes às declarações sobre a realização do evento e à distribuição de convites; (iii) em 30/10/2014, a prestação de contas já havia sido aprovada, com ressalvas, pelo Ministério da Cultura. No entanto, aquele posicionamento foi revertido em 2016, ocasião em que foi requerida a glosa de, apenas, R$ 15.000,00; (iv) não houve a juntada, nestes autos, de mídia digital contendo arquivos de vídeo em CD; (v) em 2020, ocorreu a pandemia da covid-19 e a JDE Produções encerrou suas atividades e descartou os comprovantes de despesas (vídeos, clipping de jornais, fotografias) , de sorte que a única documentação que resta é a que foi apresentada em 2018; (vii) a exigência de fotos e filmagens, a posteriori, seria de excessivo rigor; (viii) a decisão de unificar local e data do dois eventos artísticos aumentaria o público e a visibilidade de ambos, além de melhor atender a logística oferecida pelo Mucuripe Clube, sendo que a alteração da data do evento não ensejou dano ao Erário; e (ix) não foram levados em consideração os comprovantes de recebimento de ingressos e de diversas declarações quanto à realização do evento.
IV - Da instrução técnica
16.	A Serur concluiu que os argumentos colacionados não merecem prosperar, pois não evidenciaram qualquer omissão ou contradição no julgado guerreado, mas, tão somente, tentativa de rediscutir o mérito do que foi julgado.
17.	Por conseguinte, para a unidade técnica, os embargos de declaração devem ser rejeitados.
V - Da análise de mérito
18.	Ratifico a instrução exarada pela Serur, a qual adoto como razões de decidir, sem prejuízo das considerações adicionais feitas a seguir.
19.	Os pontos alegadamente omissos foram tratados na decisão embargada, nos seguintes termos:
	"[...] 17. A concepção original do evento previa a realização de apresentações de música instrumental nos dois dias antecedentes à realização de outro evento, o "Ceará Music", conforme aprovado no projeto correspondente. No entanto, o que se deu foi a execução concomitante de ambos os eventos, nos dias 15 e 16 de outubro de 2010, com robustos indícios de que não foi realizada a totalidade das apresentações declaradas pelo proponente. Em síntese, o que se observou foi a contratação de apenas três atrações de música eletrônica (ao invés das oito programadas) para se apresentarem no espaço "FW Eletronic", dentro da programação do "Ceará Music", com ingressos comercializados a preços não populares, de até R$ 400,00. O projeto pactuado e previamente aprovado, todavia, estipulava a realização de evento com atrações nacionais e internacionais de música instrumental, nos dois dias anteriores ao festival principal, com ingressos populares entre R$ 30,00 e R$ 15,00. [...]
	19. Outro indício que reforça a conclusão de que houve tão somente a execução formal do projeto é a inexistência, na internet, de qualquer menção ao "Ceará Music Instrumental 2010", havendo notícias somente sobre o "Ceará Music". As circunstâncias apuradas neste feito permitem, pois, concluir que as apresentações no espaço "FW Eletronic" acima mencionadas tenham ocorrido no âmbito do evento "Ceará Music", sugerindo que os recursos captados com incentivo fiscal do Pronac 10-1606 podem ter sido destinados a viabilizar a realização deste já consagrado festival anual (evento privado, com cobrança de ingressos a preços expressivos) . [...]
	22. Entretanto, como bem destacou a Serur, os dois links dos vídeos postados pelo recorrente como comprovantes de execução do evento não podem ser aceitos, uma vez que, dentre diversas inconsistências, é possível verificar que: (i) na trilha de áudio, não foi anunciado quem estava tocando; (ii) ao fundo do palco, aparece o logotipo 'Ceará Instrumental - Um Evento Sem Palavras', destoante do 'Ceará Music Instrumental 2010'; (iii) no início dos dois vídeos, é mencionado que o local de apresentação é o Anfiteatro Centro Cultural Dragão do Mar, localidade diversa dos dois locais mencionados na justificativa do projeto; e (iv) o próprio recorrente fez juntar link que indica que os referidos shows teriam ocorrido no âmbito do evento 'Primeiro Ceará Instrumental', nas datas de 14 a 16 de janeiro de 2010 (portanto, em momento anterior ao 'Ceará Music Instrumental 2010') .
	23. Por conseguinte, julgo que o recurso não deve ser provido.
	24. Por fim, cumpre esclarecer ao recorrente que não compete ao TCU determinar, a pedido do responsável, a realização de diligência, perícia ou inspeção para a obtenção de provas, uma vez que constitui obrigação da parte apresentar os elementos que entender necessários para a sua defesa e/ou para demonstrar a boa e regular aplicação dos recursos que lhe foram confiados."  (g. n.) 
20.	Ademais, como é sabido, a contradição objeto de embargos de declaração deve estar contida dentro dos termos do inteiro teor da deliberação atacada. Sob esse ponto de vista, não há vício a ser corrigido, pois a decisão vergastada não apresentou proposições inconciliáveis entre si.
21.	Além disso, acerca da natureza dos embargos declaratórios, julgo relevante transcrever o seguinte excerto do elucidativo Acórdão 3339/2013-TCU-Primeira Câmara: 
	"A omissão para o acolhimento dos declaratórios é a que diz respeito à questão que deveria ter sido apreciada pelo colegiado, mas não o foi. Não constitui omissão ou contradição a adoção de entendimento diverso do preferido pela parte, segundo seus próprios critérios de justiça e de acordo com sua particular interpretação das leis e da jurisprudência. Não há falar em omissão quando o acórdão analisa todas as questões submetidas a exame e as decide com base em teses jurídicas, jurisprudência, interpretação de leis e análise dos fatos que são diversos dos que os jurisdicionados entendem como mais adequados."
22.	Logo, devem ser rejeitados os presentes embargos.
23.	Por fim, cumpre reiterar observação feita pela Serur, dada a sua relevante pertinência, segundo a qual recurso de embargos de declaração não é instrumento recursal hábil para a juntada de novos documentos. Ontologicamente, não existe meio de se incorrer em omissão, contradição ou obscuridade se tais provas eram desconhecidas por este Tribunal ao tempo do julgamento da decisão embargada.
24.	De qualquer modo, não há, nos autos, elementos comprobatórios aptos a reverter as conclusões até então obtidas, permanecendo não afastados aspectos relevantes que conduziram à constatação de inexecução total do projeto em questão.
25.	Com efeito, os argumentos apresentados corroboram a constatação de que o embargante se insurge contra o mérito da decisão deste Tribunal sem fundamentos aptos a demonstrar qualquer omissão ou contradição, essenciais à apreciação de embargos declaratórios, transmudando o objetivo estrito desta espécie processual - o que é inaceitável.
	Diante do exposto, voto para que o Tribunal adote o acórdão que ora submeto à deliberação deste Colegiado.
TCU, Sala das Sessões, em 6 de dezembro de 2022.
BENJAMIN ZYMLER 
Relator